最　高　行　政　法　院　裁　定
                                      100年度裁字第360號
上  訴  人　楊昇
訴訟代理人　陳倉富　律師
被 上訴 人　宜蘭縣頭城鎮公所
代　表　人　陳秀暖
上列當事人間確認法律關係不存在事件，上訴人對於中華民國99
年11月22日臺北高等行政法院99年度訴字第1292號判決，提起上
訴，本院裁定如下：
　　主  文
上訴駁回。
上訴審訴訟費用由上訴人負擔。
　　理  由
一、按對於高等行政法院判決之上訴，非以其違背法令為理由，
    不得為之，行政訴訟法第242條定有明文。依同法第243條第
    1項規定，判決不適用法規或適用不當者，為違背法令；而
    判決有同條第2項所列各款情形之一者，為當然違背法令。
    是當事人對於高等行政法院判決上訴，如依行政訴訟法第24
    3條第1項規定，以高等行政法院判決有不適用法規或適用不
    當為理由時，其上訴狀或理由書應有具體之指摘，並揭示該
    法規之條項或其內容；若係成文法以外之法則，應揭示該法
    則之旨趣；倘為司法院解釋或本院之判例，則應揭示該判解
    之字號或其內容。如以行政訴訟法第243條第2項所列各款情
    形為理由時，其上訴狀或理由書，應揭示合於該條項各款之
    事實。上訴狀或理由書如未依此項方法表明，或其所表明者
    與上開法條規定不合時，即難認為已對高等行政法院判決之
    違背法令有具體之指摘，其上訴自難認為合法。
二、本件上訴人所有坐落宜蘭縣頭城鎮○○段○○○○段65之5
    地號土地，鄰近屬國有之同段65之15地號土地（下稱系爭65
    之15地號土地）。上訴人以系爭65之15地號土地上之道路原
    係保甲路（下稱系爭道路），寬度僅約1.1公尺，然被上訴
    人於民國92年11、12月間未經上訴人同意竟申請內政部營建
    署予以鋪設柏油路面，寬度3.3公尺，占用上訴人所有土地
    面積40平方公尺（下稱系爭土地），乃提起本件行政訴訟，
    請求確認系爭土地公用地役關係不存在，遭原審判決駁回，
    乃對原判決上訴，主張：系爭土地前由上訴人之被繼承人楊
    錫隆在內共15人於70年間申請建造執照，建築線指示（定）
    申請書圖及配置圖中已繪有系爭道路，寬度僅1.1公尺。又
    本件前經臺灣宜蘭地方法院至現場履勘，綜合證人劉春明、
    證人邱再洲及證人謝坤永之證詞，可知系爭道路係始於70年
    間興建房屋時，同時拓寬如現況。則依司法院釋字第400號
    解釋，系爭道路應僅位於系爭65之15地號土地部分有所謂公
    用地役權存在。至系爭土地部分，屬依建築法規定形成供人
    車通行之道路，非該解釋所指因時效而形成公用地役關係之
    既成道路。原判決仍認其具有公用地役權云云，有適用司法
    院釋字第400號解釋及其理由書不當之違背法令云云。雖以
    原判決違背法令為由，惟核其上訴理由，實質上係就原審關
    於系爭土地確已成立公用地役關係之取捨證據、認定事實之
    職權行使，指摘其為不當，而非具體表明合於不適用法規、
    適用法規不當、或行政訴訟法第243條第2項所列各款之情形
    ，難認對該判決之如何違背法令已有具體之指摘。依首開規
    定及說明，應認其上訴為不合法。
三、據上論結，本件上訴為不合法。依行政訴訟法第249條第1項
    前段、第104條、民事訴訟法第95條、第78條，裁定如主文
    。
中　　華　　民　　國　　100　 年　　2　　 月　　10　　日
                    最高行政法院第四庭
                        審判長法官　黃　璽　君
                              法官　楊　惠　欽
                              法官　吳　東　都
                              法官　陳　金　圍
                              法官　蕭　惠　芳

以  上  正  本  證  明  與  原  本  無  異
中　　華　　民　　國　　100　 年　　2　　 月　　10　　日
　　　　　　　　　　　　　　　書記官　張　雅　琴